【裁判字號】    96,破,129
【裁判日期】    970103
【裁判案由】    破產宣告
【裁判全文】
臺灣臺北地方法院民事裁定               96年度破字第129號
聲  請  人  甲○○原名陳克強.
上列聲請人聲請破產宣告事件，本院裁定如下：
    主  文
聲請駁回。
聲請程序費用由聲請人負擔。
    理  由
一、本件聲請意旨略以：聲請人前為職業軍人，因為母親還債及
    支應家中開銷等原因，陸續向銀行申辦信用卡、現金卡使用
    或申辦信用貸款，迄今累計負債總額達新臺幣（下同）4,24
    5,106元。聲請人目前無職業，每月收入4萬元，扣除日常生
    活及須扶養母親及照應妹妹之生活開銷，以民國95年臺北市
    每人每月平均最低生活費14,377元計算，每月約計3萬餘元
    ，所剩有限，聲請人曾參與協商但每月需繳納52,064元，其
    所有坐落臺北市○○區○○路242巷38號3樓，持分為全部之
    建物，原係案外人陳萬贈與，嗣因確認親子關係不存在之訴
    確定，陳萬將撤銷贈與而取回，因已無法繼續負擔協商條件
    ，故以現有財產301,682元（聲請人配偶贈與）聲請宣告破
    產等語。
二、本件經向聲請人所列債權人清冊，經函查各債權人陳報債權
    ，並就聲請人之聲請破產表示意見。經各債權人回函計算結
    果（其中數家銀行未回函者，以聲請人陳報為準），總計債
    權額為3,468,390元（此僅本金部分，利息部分尚未計入）
    。而聲請人所陳報之財產有其配偶所贈與之301,682元及臺
    北市○○區○○路242巷38號3樓房屋一筆。聲請人雖陳稱上
    開房屋因第三人陳萬將以撤銷贈與方式取回，恐已無法列入
    破產財團計算云云。經查，陳萬訴請確認於72年6月17日對
    聲請人之認領無效，經本院於96年4月18日以96年度親字第
    15號判決陳萬勝訴在案，固經本院依職權調取上開判決影本
    在卷可佐，可認為實在。然查，聲請人所陳上開房屋陳萬將
    以撤銷贈與方式取回一節，僅提出戶籍謄本為證，惟該房屋
    是否為陳萬贈與暨陳萬得否依撤銷贈與方式取回上開房屋，
    均未見聲請人提出證據證明。且本院亦查無陳萬業已主張撤
    銷贈與而對聲請人提起訴訟請求返還上開房屋，則上開房屋
    尚屬聲請人之財產，債權人如有執行名義或進行破產程序時
    ，仍得對之執行或列入破產財團。
三、按破產法第1條規定：債務人不能清償債務者，依本法所規
    定和解或破產程序，清理其債務。所謂「不能清償債務」，
    係指債務人欠缺清償能力，對於已屆清償期且已受請求之債
    務之全部或主要部分，可預見其為一般且繼續的不能清償之
    財產狀態之謂。而清償能力係由財產、信用、勞力三者構成
    ，雖無財產，如有良好之信用、優良之技術或持續不斷之勞
    力，即屬有清償債務之可能。查，本件聲請人係69年11月30
    日出生，目前年僅27歲，正值體力旺盛之年紀，且依據聲請
    人另案向本院聲請破產時所陳，其係擔任職業軍人，每月收
    薪資約4、5萬元（本院96年度破字第63號破產宣告事件），
    雖聲請人陳稱已退伍，然依聲請人之財產狀況說明書每月仍
    有4萬元之薪資，堪認其具備相當之工作能力，應尚有數十
    年可工作而取得收入之期間。參以依據聲請人提出之債權人
    清冊，其所有債權人均為金融機構，則聲請人既上開資產及
    相當之工作能力，當得依據自94年12月間由銀行公會啟動之
    「消費金融債務協商機制」，與各債權銀行協商如何簡化還
    款程序、降低利息，俾以合理之方式分期清償積欠各債權銀
    行之債務，而非將所餘資產浪費於破產程序，反而令各債權
    銀行平白損失對於聲請人之債權。縱認聲請人與銀行不能達
    成協議，依聲請人之資產及信用、勞力等情形觀之，亦不足
    以此即認為已不能清償債務，聲請人於改名前以陳克強聲請
    宣告破產，已經本院以96年度破字第63號裁定駁回，聲請人
    不服提起抗告，仍經臺灣高等法院以96年度破抗字第45號裁
    定駁回抗告。本件聲請人之經濟、身體等狀況並無明顯之重
    大變更，因此，本院認為依據債務人之現有資產、工作潛力
    、本件債務之金額與性質，本件聲請人尚無不能清償債務之
    情事。是揆諸前揭說明，聲請人聲請宣告破產，與法律規定
    之要件不符，核無理由，應予駁回。
四、依破產法第5條、民事訴訟法第95條、第78條裁定如主文。
中    華    民    國    97    年    1     月    3     日
                  民事民二庭    法  官  蔡政哲
以上正本係照原本作成
如對本裁定抗告，須於裁定送達後10日內向本院提出抗告狀，並
繳納抗告費新臺幣1,000元
中    華    民    國    97    年    1     月    3     日
                                書記官  曾靖雯


司法院資訊處製作；財團法人民間司法改革基金會備份。
